【裁判字號】    97,上重更(二),11
【裁判日期】    980310
【裁判案由】    擄人勒贖等
【裁判全文】
臺灣高等法院刑事判決            97年度上重更(二)字第11號
上  訴  人  臺灣新竹地方法院檢察署檢察官
上  訴  人
即  被  告  甲○○
                    （現羈押於臺灣台北看守所）
選任辯護人  陳垚祥律師
上  訴  人
即  被  告  乙○○
選任辯護人  賴錫卿律師
上列上訴人因被告擄人勒贖等案件，不服臺灣新竹地方法院94年
度重訴字第15號，中華民國95年8月22日第一審判決（起訴案號
：臺灣新竹地方法院檢察署94年度偵字第6128號），提起上訴，
經判決後，由最高法院第2次發回更審，本院判決如下：
    主  文
原判決撤銷。
甲○○意圖勒贖而擄人，處有期徒刑拾伍年。扣案之鐵鍊壹條、
鋸子、平口鉗、序號000000000000000號行動電話機各壹支、手
銬（含鑰匙壹支）壹副、錄音帶、膠帶捲紙各壹捲、電話機壹具
、錄音機壹台、公用電話卡壹張、鐵絲貳捆，均沒收。
乙○○幫助意圖勒贖而擄人，處有期徒刑參年陸月。
    事  實
一、緣甲○○因投資失利，且積欠他人賭債，負債甚多，至民國
    94年10月底，累積債務達新臺幣（下同）2、3千萬元，已無
    力清償，惟恐日後地下錢莊暴力討債，可能危及生命，乃萌
    生擄人勒贖之歹念。曾隨口向同居一起之前妻乙○○（已於
    91年間離婚，仍同住在新竹縣竹北市○○路330號，乙○○
    並將所申請的支票如昔交由甲○○使用）提及擄人勒贖念頭
    ，時乙○○並未當真。
二、不數日，甲○○於前往新竹縣竹北地政事務所申請地籍謄本
    時，見辛○○、庚○○夫妻在新竹縣竹北市○○路283號經
    營的正東不動產公司（下稱正東公司）廣告招牌，思想起83
    年間曾經由辛○○夫妻仲介購買新竹縣新埔鎮○○段下枋寮
    小段100之33地號土地，並未取得道路通行權，致其遭鄰地
    地主二度封路，衍生通行權民事訴訟糾紛，而無法依原有計
    劃興建汽車旅館，致背負鉅額之貸款利息損失慘重、夫妻離
    異，頓時起意以辛○○或庚○○為擄人勒贖目標。
三、甲○○決定以辛○○或庚○○為擄人勒贖目標之後，旋即計
    劃以自己矇面衝入正東公司，持刀脅迫捆綁辛○○或庚○○
    ，將之拘禁在甲○○住處地下室密室內之方式，擄人勒贖。
    計劃既定，旋在上述自己住處準備其所有手套1雙、手銬1副
    、長約20公分之殺豬刀1把、長約150公分童軍繩1條以及取
    出其子傅炫賓所有藍色頭套1個，並於94年11月3日晚間8時
    許，再前往新竹縣竹北市特力屋量販店，購買黑色膠帶1捲
    。而後將上述物品全部放入其2L─0380號牌自用小客車內，
    駕駛該自用小客車，前往被害人之正東公司附近埋伏觀察，
    候機下手。
四、94年11月4日晚間10時許，甲○○埋伏在正東公司門口附近
    約5、60公尺處，見辛○○與客戶離開正東公司，公司內只
    剩庚○○一人；庚○○又未將電動鐵捲門完全拉下，離地面
    仍有約30公分空隙，認機不可失，即刻決定下手，乃：
  (1)戴上頭套、手套，攜帶手銬、膠帶及殺豬刀，駕駛前述自用
    小客車停於正東公司門口，下車鑽過鐵捲門空隙侵入正東公
    司（侵入住居部分未據告訴）。
  (2)適庚○○將公司電話代表號（03）551XXXX號（詳卷）設定
    轉接至辛○○持用0933XXXXXX號（詳卷）行動電話，準備離
    開公司。
  (3)甲○○侵入辦公室後，立即亮出殺豬刀向庚○○恫嚇稱：
    「不准動！不要出聲！我只是要錢！」等語。庚○○心生畏
    懼而指出錢包放置處，惟甲○○取出錢包觀看後表示，是要
    「大錢」不要「小錢」，並取出黑色膠帶上前準備捆綁庚○○。庚○○見狀，立刻往公司後門移動，大喊：「救命！」
    ，試圖由公司後門逃離現場。
  (4)甲○○見庚○○企圖逃跑求助，乃將庚○○拉回辦公室，因
    庚○○極力掙扎，持續高喊：「救命！」，甲○○將手上殺
    豬刀放在辦公室桌上，雙手用力抓住庚○○，撕開黑色膠帶
    ，由庚○○手肘處往上纏繞，欲以膠帶捆綁並封住庚○○嘴
    部，控制庚○○；然因庚○○持續抗拒，膠帶僅全部纏在庚○○身上，無法黏住嘴部。
  (5)甲○○為阻止庚○○繼續大叫，則將庚○○臉部朝下強壓在
    地，徒手毆打庚○○數下，令庚○○禁聲，同時以手銬銬住
    庚○○雙手。
  (6)甲○○控制庚○○後，取出正東公司鐵門遙控器，將鐵門全
    開，持刀脅迫庚○○出門，推入自用小客車後座，甲○○開
    車往其住處行駛。
  (7)途中，庚○○表示膠帶纏在胸口甚為難過，且甲○○改變主
    意，恐將庚○○直接載回住處，自己身分曝光，故改在某偏
    僻產業道路上暫時停車，持殺豬刀割開庚○○身上膠帶，令
    庚○○走到車後躺進汽車後車廂內。至翌（5）日凌晨零時
    許，始駛回甲○○住處。
  (8)甲○○車停妥後，發現家人均已熄燈就寢，遂從儲藏室取出
    枕頭套1個；打開汽車後車廂時，立即將之套在庚○○頭部
    ，挾持庚○○經由客廳與廚房間樓梯走到地下室密室內；再
    以其所有鐵鍊一端固定在銬住庚○○手銬上，另一端套在密
    室內鐵管，將庚○○囚禁在密室中，始將庚○○頭套拿下。
  (9)甲○○於控制妥當後，於11月5日凌晨1時許，持其所有的公
    用電話卡1張，利用新竹縣竹北市○○路177號旁公共電話，
    撥打正東公司代表號電話，經由電話設定轉接功能與辛○○
    取得聯絡，進而向辛○○簡短表示：「你老婆在我手上，你
    準備錢，不准報警。」等語，即掛斷電話。
五、辛○○接獲上開勒贖電話後十分驚恐，即刻報警，同日凌晨
    2時許，辛○○帶同新竹縣警察局竹北分局員警前往正東公
    司查看，發現公司鐵門未關，屋內凌亂，並在辦公室內扣得
    非正東公司所有之膠帶捲紙1捲及手銬鑰匙1支，因此確認庚○○係遭人綁架無訛，旋即陳報臺灣新竹地方法院檢察署檢
    察官核准對辛○○及其家人電話實施通信監察。
六、甲○○撥打上述勒贖電話後，於同 (5)日上午11時許，在住
    處告訴乙○○已將庚○○綁架拘禁在密室。乙○○聞言甚表
    驚訝，但尚不敢參與其事，既未報警，亦未至密室查看，任
    由甲○○獨自處置庚○○。
七、而後：
  (1)甲○○於11月5日晚間9時22分許，再次持公用電話卡，利用
    苗栗縣頭份鎮○○路○段，興隆社區活動中心旁公用電話與
    辛○○聯絡，向辛○○表明要贖金新台幣（以下同）1千萬
    元。
  (2)甲○○一方面為方便取得贖款，一方面避免警方追查，乃決
    定竊取他人之行動電話作為取贖之聯絡工具，多次前往臺中
    或苗栗地區建築工地尋覓，仍未得手。直至11月8日上午，
    途經不知情之許阿米位在苗栗縣苑里鎮上館里50-1號住處，
    發現該址地處偏僻，房屋外牆懸掛許阿米向中華電信股份有
    限公司（下稱中華電信公司）申請設置之（037）00000000
    號電話線路，甲○○乘乃基於意圖為自己不法利益之概括犯
    意，擅將該址外牆上電話線連接在自己攜帶之電話機具上。
    於11月8日上午10時48分25秒、50分、51分24秒，接續撥打
    三通與辛○○聯絡，致中華電信公司誤以為甲○○是該電話
    號碼的合法租用戶，於接到訊號後即提供通話服務，而盜接
    他人的電信設備通信，獲得無償使用該電話門號的不法利益
    約5．565元。
  (3)甲○○與辛○○上開電話聯絡內容主要略為，辛○○除表示
    當日下午即會籌足款項外，另要求聽聞庚○○之聲音以確定
    庚○○尚存活，甲○○答應另外再電話聯絡。於是，甲○○
    於11月8日晚間某時，以其所有之錄音機裝置錄音帶1捲後，
    錄下庚○○聲音：「我還活著，他要錢，你就給他！」等要
    辛○○配合給付贖款之話語。
  (4)甲○○隨即於11月9日上午6時28分許，以公用電話卡，利用
    苗栗縣頭份鎮○○路957號旁公用電話再次與辛○○聯絡。
    於確認辛○○已將1千萬元贖款備妥後，即透過電話以上述
    錄音機撥放庚○○錄音話語。
  (5)甲○○知悉辛○○已將贖款準備妥當，積極準備取贖事宜，
    查看地形、擬定取款與逃離路線。最後決定在國道3號高速
    公路北上車道106公里附近為取贖地點。
  (6)惟甲○○仍未找到行動電話供取贖時聯絡使用。因知悉新竹
    市三角公園內時常有老人聚集，起意利用乙○○出面與老人
    搭訕，藉機取得行動電話SIM卡使用。
八、乙○○知悉甲○○確實在外積欠大筆債務，害怕遭到拖累，
    雖知道甲○○計劃以他人的行動電話SIM卡聯絡取贖，仍應
    允甲○○之請求，基於幫助擄人勒贖、違反電信法以及與甲○○共同竊盜之犯意，聽從甲○○之計劃行事。
  (1)於11月9日晚上某時，搭乘甲○○駕駛之自用小客車前往新
    竹市三角公園；乙○○單獨下車進入公園，趨前與公園內之
    魏樹交談，但魏樹當日並未攜帶行動電話；惟從魏樹語氣中
    得知持用其子魏敏淦所申請之門號0000000000號之行動電話
    號碼後，佯與魏樹相約隔天另電話聯絡一同出遊。
  (2)隔天即11月10日上午9時許，乙○○在甲○○指示下，於10
    日上午9時52分許及11時3分許，以甲○○交付之前述公用電
    話卡，撥打公用電話與魏樹取得聯絡，約在新竹市三角公園
    見面；乙○○乃自己開車前往接魏樹上車，將魏樹載到新竹
    縣鳳山溪河堤邊，以幫忙清理行動電話機具為由，乘魏樹不
    及注意之際，取出其機具內門號0000000000號行動電話的SI
    M卡而竊取之。
  (3)得手後，當場將SIM卡交給適時出現、假裝問路之甲○○。
九、甲○○取得SIM卡後，即騎乘機車前往預定之取贖地點。途
    中，甲○○將其自有門號0000000000號行動電話手機內序號
    000000000000000號SIM卡拔下，換上前開竊得之行動電話SI
    M卡，承前意圖為自己不法利益的概括犯意，於10日中午12
    時19分許起至下午4時36分58秒止，接續撥打正東公司電話
    代表號或辛○○另行提供之0922XXXXXX號（詳卷）行動電話
    ，聯絡並指示辛○○交付贖款地點。用其自有行動電話機之
    無線電波，傳送代表0000000000號之訊號給遠傳電信股份有
    限公司，致該公司誤以為甲○○為行動電話門號之合法使用
    戶，於接收訊號後提供通話服務，而接續盜用他人之電信設
    備通信共24次，獲得無償使用該門號之不法利益約284．2元
    。
十、又，甲○○於預定之取贖地點復為以下措施：
  (1)甲○○害怕辛○○已經報警，會有警察跟蹤辛○○，加以通
    行上述取贖地點的產業道路南下路面較寬，甲○○由產業道
    路北上路面進入高速公路區域取款時，警方有可能開車從產
    業道路南下車道，經由跨越高速公路的天橋走到產業道路北
    上車道追緝。認有設置路障預防的必要，於是故意指示辛○○在新竹縣與苗栗縣間的國道1號及3號高速公路來回行駛，
    甲○○趁此期間，持其所有的鋸子、平口鉗各1及鐵絲少許
    ，在上述地點南下產業道路上，鋸斷路邊樹木數棵，將樹木
    堆疊在產業道路上，設置第1處路障；再於前方不遠處，鋸
    下路邊樹木1棵，將樹木橫在路上，並以鉗子將鐵絲剪成2條
    ，將各條鐵絲2端纏繞固定在路邊樹上，拉起鐵絲加強攔路
    效果，設置第2處路障；在第2處路障不遠處，將路邊石塊及
    所鋸下的樹枝堆疊在道路中央，設置第3處路障。
  (2)甲○○路障設置完成，經過天橋，到達國道3號高速公路北
    上106公里旁產業道路，即於10日下午4時許，指示辛○○開
    車到國道３號高速公路北上車道108公里處閃燈停在路肩。
  (3)辛○○於10日下午4時30分許，到達指定地點，甲○○又撥
    打電話指示辛○○沿路肩向前行駛，且保持持續通話狀態。
    待甲○○看到辛○○駕駛的汽車到達北上車道106．2公里處
    ，即要求辛○○立刻停車，將贖款丟在高速公路圍欄外馬上
    離開。
  (4)辛○○將贖款丟在路肩即駕車駛離現場。甲○○見辛○○離
    去，即穿戴雨鞋、另一雙手套及黑色全罩式安全帽，由產業
    道路到達高速公路斜坡，翻過高速公路護欄進入路肩取得贖
    款，迅即回到產業道路騎車逃離。
十一、甲○○取得贖款後之處置：
  (1)取得贖款逃離現場途中，甲○○將與乙○○共同竊得的行動
    電話SIM卡隨手丟棄；在新竹縣南湖橋附近工地，取出20萬
    元贖款，將其餘980萬元藏放在工地旁攪拌水泥的鐵桶中；
    丟掉手套，改戴另頂灰色半截式安全帽，騎乘機車返回住處
    。
  (2)回到住處後，隔日即11日上午9時許，向不知情的曾姓友人
    借得貨車，假裝是水電包工，前往藏錢的工地，取出藏置鐵
    桶中之贖款；在西濱公路一偏僻地點，將980萬元贖款移裝
    在自備之飼料袋內，將辛○○原用以裝置贖款之袋子丟在附
    近草叢裡，駕車返回住處。而取得贖款後，並未釋放庚○○
    。
  (3)將贖款中50萬元贈與不知情女友徐上紋（另案以94年度偵字
    第6128號、95年度偵續字第11號為不起訴處分），欲幫助徐
    上紋償還貸款；以其中400萬元清償自己在外積欠之借款利
    息、本金或卡債等債務。
十二、嗣後，警方之追查：
  (1)警方比對甲○○於同年月10日撥打之行動電話通聯資料，並
    詢問門號0000000000號行動電話申請人魏敏淦，查得使用上
    述門號行動電話機具所有人甲○○，以及與甲○○有密集電
    話聯絡之徐上紋涉嫌重大。
  (2)11月15日下午，警方持原審核發之搜索票，搜索甲○○與徐
    上紋住處。當場在甲○○住處密室內救出庚○○、起出剩餘
    贖款550萬元，並扣得甲○○所有，供為擄人勒贖使用的電
    話機1具、序號000000000000000號行動電話、鋸子及平口鉗
    各1支、錄音機1台、錄音帶1捲、手銬1副（含鑰匙1支）、
    鐵鍊1條及公用電話卡1張；於徐上紋住處查扣甲○○贈與的
    部分贖款12萬元。
  (3)庚○○因遭綁架拘禁多日，受有脫水、眼眶瘀腫、軀幹多處
    瘀傷及創傷後壓力症候群等傷害。
十三、案經辛○○訴由新竹縣警察局竹北分局報請臺灣新竹地方
    法院檢察署檢察官指揮內政部警政署刑事警察局、新竹縣警
    察局及新竹縣警察局竹北分局辦後偵查起訴。
    理  由
一、上開事實，業據被告甲○○於警偵、原審及本院審理時坦承
    不諱，被告乙○○參與部分之事實，亦據被告乙○○於警詢
    、偵查、原審及本院審理時坦承不諱，核被告甲○○與乙○○供詞相符，並有以下證據可資佐證：
  告訴人辛○○於警偵及原審所證，被告甲○○綁架被害人庚○○後，多次撥打電話向告訴人辛○○勒贖1千萬元；告訴
    人辛○○於湊足款項後，依被告甲○○指示，在國道3號高
    速公路北上106．2公里處交付贖款，但被告甲○○並未釋放
    被害人庚○○的事實（見94年他字第1900號卷第2、6頁、原
    審卷第108頁反面以下）。
  被害人庚○○於警詢及原審所證，其於上述時地遭被告甲○○綁架，被囚禁於被告甲○○住處密室內，經警救出；被害
    人庚○○受有脫水、眼眶瘀腫、軀幹多處瘀傷及創傷後壓力
    症候群等情；有診斷證明書2紙可稽（見94年偵字第6128號
    卷第122頁、見原審卷第115、116頁、第123頁反面以下）。
  被害人許阿米於警詢所證，其電話線路遭破壞盜接的相片2
    張及中華電信公司臺灣中區電信分公司苗栗營運處95年3月
    22日苗帳宏（95）第5號函可稽（見94年偵字第6128號卷第
    133、245頁、原審卷第175頁）。
  被害人魏敏淦於警詢所證，其申請門號0000000000號行動電
    話SIM卡後，即交予魏樹使用；其後魏樹告知SIM卡遭一名女
    子竊走；及被害人魏樹於警詢所證，被告乙○○邀約其外出
    ，乘機竊取其持用門號0000000000號行動電話SIM卡，並盜
    打該門號電話24通，總計電話費用約284.2元等情，並有遠
    傳電信股份有限公司95年6月1日遠傳（業服）字第09510502
    927號函可稽（見94年他字第1900號卷第94、98頁、原審卷
    第211頁）。
  證人徐上紋即被告甲○○女友於警詢、偵查及原審所證，曾
    因被告甲○○的聯繫而於94年11月11日下午在竹北，被告甲○○當面贈其50萬元，助其清償貸款（見94年偵字第6128號
    卷第37、251頁、見原審卷第272頁）。
  臺灣新竹地方法院檢察署94年度監字第109號、第117號、第
    123號、第127號通訊監察書及通訊內容譯文；被告甲○○以
    公用電話、盜接被害人徐阿米的內電話及以竊自被害人魏樹
    持用的行動電話與被害人辛○○聯絡勒贖款項（見94年偵字
    第6128號卷第143至186頁）。
  被害人魏樹持用0000000000號、被告甲○○持用0000000000
    號行動電話通聯紀錄各1份；扣案被告甲○○所有序號00000
    0000000000號行動電話及被告甲○○使用的前述行動電話門
    號SIM卡1張；被告甲○○以其所有序號000000000000000號
    行動電話裝置0000000000號行動電話SIM卡，撥打電話向告
    訴人辛○○勒贖款項得手，改裝置門號0000000000號行動電
    話SIM卡使用（見94年偵字第6128號卷第44至119頁）。
  警方偵辦本案採集之證物分類及相關綁架與取贖的現場狀況
    ，即新竹縣警察局「1105」證物處理專案卷1宗（含採集證
    物項目清冊、現場圖、現場相片）。
  內政部警政署刑事警察局94年12月19日刑醫字第0940170090
    號鑑驗書鑑定結果，被告甲○○綁架被害人庚○○所用2L-0
    380號自用小客車右前座椅背上血跡係被害人庚○○所留下
    血跡（見原審卷第38頁）。
  臺灣新竹地方法院檢察署檢察官比對所查獲剩餘贖款勘驗筆
    錄及勘驗相片13張，勘驗結果為，扣案的鈔票號碼與告訴人
    辛○○付贖前預先留下記錄之鈔票號碼相同（見94年偵字第
    6128號卷第271至288頁）。
  內政部警政署刑事警察局95年6月5日刑鑑字第0940176762號
    鑑定書鑑定結果，扣案鐵絲2捆中的1捆鐵絲的工具痕跡與扣
    案鉗子痕跡紋痕特徵、相對位置相符（見94年偵字第6128號
    卷第223至239頁）。
  扣案手銬1副、鐵鍊1條、雨鞋1雙、鋸子及平口鉗各1支、錄
    音機1台、錄音帶1捲、藍色頭套1個、牛仔褲1件、電話機1
    具、現金562萬元。
二、上開事實，洵有依據。被告甲○○雖以其係與被害人夫婦有
    土地仲介糾紛，以暴力解決僅是妨害自由，並非擄人勒贖云
    云為辯。惟查：
  (一)依訴人辛○○於本院更(一)審之證述（見本院更(一)卷第150頁
    ），告訴人辛○○、庚○○夫妻只是仲介土地業者，固曾仲
    介被告甲○○購得坐落新竹縣新埔鎮○○段下枋寮小段100-
    33地號土地，惟事後若有土地仲介糾紛，亦與告訴人辛○○
    、庚○○夫妻無涉。被告甲○○所述各土地仲介糾葛情形，
    經證人丁○○、戊○○、己○○於98年2月17日至作證。
    證人丁○○證稱：曾在在新埔鎮，義民廟的正後方，幫甲○○做擋土牆、開怪手、運砂石，擋土牆有做成，地基要挖的
    時候就沒有再挖了。準備做汽車旅館，好像鄰居來說擋路說
    路是他們的地，因此沒有作成。後來說要做安養中心，但是
    沒有做，因為土地還沒有辦法處理好。證人戊○○證稱：
    83年左右甲○○買了一塊地要建汽車旅館。當時鋼筋有立上
    去，但是又切掉了。因為前面的路人家不給過，不知道是仲
    介還是代書怎樣有欺騙他，後來又不給他過，所以鋼筋就全
    部切掉。地點義民廟後面，屬於新埔鎮。證人己○○證稱
    ：82年左右，做到85年，在龍斯耐汽車旅館，甲○○另外再
    興建汽車旅館，不是原來的龍斯耐旅館。聽他說過，有一條
    產業道路有人不給他通行，汽車旅館後來沒有蓋成。甲○○
    另外要蓋安養中心，被告經營安養中心有一段時間路就圍起
    來不給我們通行，用簡單的木板釘起來，圍在路口。是在義
    民廟後方，跟汽車旅館在同一塊大地，汽車旅館在上坡，安
    養中心在下坡（以上見本院98年2月17日審判筆錄）。上述
    土地價值高昂，此由被告甲○○購買之後，於83年12月12日
    ，以上述土地設定高達1,440萬元的最高限額抵押權可證，
    並有土地登記簿可憑（見94年偵字第6128號卷第297頁）。
    且依卷附原審法院87年度上字第1301號民事判決可知（附本
    院卷），告訴人等仲介之系爭土地，當時並未取得道路通行
    權，致其遭鄰地地主二度封路，衍生通行權民事訴訟，且告
    訴人等對仲介之系爭土地曾先後提出新竹縣政府70年4月1日
    70府農保字第4359號函、82年10月30日82府地用字第102567
    號函與伊，並保證可以興建汽車旅館，各項權利均無糾紛，
    伊始加購買，伊於路權發生糾紛後即找告訴人等處理，本件
    確肇因於告訴人等仲介該有瑕疵之系爭土地，隱瞞土地之瑕
    疵，致被告甲○○背負鉅額之貸款利息損失慘重、夫妻離異
    ，況伊自83年以來，以上述等土地以被告甲○○及其父親傅
    火生名義以向竹北市農會、聯邦銀行、新竹第十信用合作社
    （併入台新銀行）貸款的金額均甚為龐大，有各該銀行函覆
    本院繳利息明細表附本院卷可稽。是本案確肇因於告訴人等
    仲介有瑕疵之系爭土地，致被告甲○○積欠鉅額債務及利息
    損失慘重、夫妻離異，懷恨在心而犯下本罪發生之動機，應
    可認定。
  (二)查被告甲○○於94年11月4日晚上10時許，係以頭套矇住頭
    部，闖入正東公司綁架被害人庚○○；其後撥打電話勒贖時
    ，雖不曾向告訴人辛○○或庚○○透露表明真實身分；更未
    曾對被害人辛○○、庚○○提及所謂的土地仲介糾紛之事；
    又未提及對彼等有何不滿，甚且使用他人電話。其目的係在
    隱藏自己身分，避免曝光。惟被告自己投資錯誤，發生虧損
    ，其意在擄人勒贖，並非被害人積欠被告款項。被告辯解無
    不法所有意圖，辯稱僅構成妨害自由之辯解，不足採信。
三、被告乙○○則以其係遭被告甲○○逼迫，非出於自由意志云
    云為辯。惟查：
  (一)被告乙○○雖於91年間與被告被告甲○○離婚，但仍同住在
    新竹縣竹北市○○路330號，乙○○並將所申請支票一如往
    昔交由甲○○使用，故被乙○○對於被告甲○○債台高築狀
    況應頗了解。被告甲○○進行擄人而須用行動電話取贖之際
    ，被告乙○○若非知係擄人取贖，其供給一般電話卡即可，
    何須大費周章，出面與老人搭訕，藉機取得他人動電話SIM
    卡使用？
  (二)被告乙○○所申請支票一如往昔交由甲○○使用，對於被告
    甲○○之負債，亦不能脫免票據責任，故於知悉被告甲○○
    進行擄人勒贖，得以償債，自己亦可免除票據責任，應有幫
    助犯罪之動機。
  (三)證人丙○○即被告所生之女於本院中固證稱：「因為我父親
    對會我母親使用暴力，若我母親離開，會擔心小孩會代替他
    接受暴力，所以我母親不敢離開。」、「（就你印象，你父
    親使用暴力次數？何時開始？）常常。我印象中，國小國中
    都看過。」、「（你看到你父親對你母親不禮貌，你有何感
    覺？）會怕。」、「（你有無經常看到甲○○常常打我【指
    乙○○】？）經常看到。」、，惟經本院詰問時稱：「（你
    說甲○○經常打乙○○，是在何時？是何原因？）我在83年
    讀國中，86年讀高中，在國中、高中這段期間經常看到，在
    高中畢業也有，是何原因不知道。」、「（當你父親綁著庚○○向他丈夫要錢時，這種事情你當時知情否？）不知道。
    」、「（後來警察查獲前，你母親有無告訴你？）沒有。」
    （見本院98年1月13日審判筆錄），由上開證人之證言觀之
    ，證人固證稱被告甲○○常常毆打被告乙○○，惟就本案發
    生時，證人卻稱不知，是證人之證言不足證明被告甲○○因
    本案有逼迫被告乙○○參與犯罪之情事。
  (四)此外，被告乙○○所辯遭被告甲○○逼迫，非出於自由意志
    一節，即非可採。
四、綜上所述，被告甲○○、乙○○上開犯行，均堪予認定。
五、論罪：
  (一)被告甲○○綁架被害人庚○○，向告訴人辛○○勒贖1千萬
    元得手的行為，觸犯刑法第347條第1項擄人勒贖罪；其指示
    被告乙○○竊取行動電話SIM卡的行為，觸犯刑法第320條第
    1項竊盜罪；電話機盜接電話線路及持竊得的行動電話SIM卡
    撥打電話的行為，觸犯電信法第56條第1項盜用他人電信設
    備通信罪；其先後撥打被害人許阿米的市內電話３通、11月
    10日中午12時19分許起至下午4時36分58秒止，多次盜用魏
    樹持有的行動電話SIM卡的行為，因時、空密接，各應屬接
    續犯；而於綁架被害人庚○○期間，徒手毆打、以手銬銬住
    被害人庚○○成傷的行為，屬擄人犯行的部分行為，不另論
    傷害罪。
  (二)被告乙○○應允被告甲○○，竊取行動電話SIM卡的行為，
    觸犯刑法第320條第1項竊盜罪，被告間有犯意聯絡，行為分
    擔，為共同正犯。將竊得的行動電話SIM卡交給被告甲○○
    ，成立被告甲○○所觸犯刑法第347條第1項擄人勒贖罪、電
    信法第56條第1項盜用他人電信設備通信罪的幫助犯（就幫
    助盜用他人電信設備通信罪行部分，變更起訴法條；因屬於
    刑法修正前的牽連犯數罪中的輕罪，不影響原所量處的刑度
    ，原判決關於此部分的論述應予更正。）。
  (三)刑法於95年7月1日修正施行，刪除第56條連續犯規定。依修
    正後刑法規定原屬連續的數行為，則應依刑法第51條規定分
    論併罰。惟比較新、舊法結果，以行為時即修正前刑法第56
    條連續犯的規定對被告較為有利。依修正後刑法第2條第1項
    前段規定，就被告甲○○先後2次觸犯電信法犯行，依連續
    犯規定，論以一罪。
  (四)被告甲○○以竊盜及違反電信法的方法，達其勒索贖款目的
    ；被告乙○○以竊盜及幫助違反電信法的方法，達幫助被告
    甲○○勒贖目的，被告2人所為犯行均有方法行為與目的行
    為之關係。刑法修正施行，並刪除刑法第55條牽連犯規定，
    比較新、舊法結果，應依刑法第2條第1項前段規定，以被告
    2人行為時即修正前刑法第55條規定，論以牽連犯。被告甲○○上述犯行，應從一重論以擄人勒贖罪；被告乙○○所犯
    各罪，應從一重罪，幫助擄人勒贖罪處斷，依刑法第30條第
    2項規定減輕刑罰。
六、原審據以論罪科刑，固非無見。惟查本件被告甲○○肇因告
    訴人等仲介系爭土地，並未取得道路通行權，致其遭鄰地地
    主二度封路，衍生通行權民事訴訟糾紛，而無法依原有計劃
    興建汽車旅館，致背負鉅額之貸款利息損失慘重、夫妻離異
    ，懷恨在心而犯下本件之罪，經查尚非全然無據，已說明如
    前，且被告等於擄人勒贖期間並無重大凌虐人質之情形，原
    審判決未斟酌被告甲○○犯罪之動機等情：量處被告甲○○
    無期徒刑，褫奪公權終身；被告乙○○有期徒刑4年，褫奪
    公權6年，稍嫌過重。檢察官以原判決量刑過輕提起上訴；
    被告甲○○主張僅犯妨害自由、被告乙○○上訴意旨以受到
    另被告甲○○之脅迫犯案而否認犯罪；本院認均無足採，應
    由本院將原判決撤銷改判。爰審酌被告甲○○曾有賭博前案
    紀錄；被告乙○○素行良好，被告甲○○因於告訴人等仲介
    有瑕疵之系爭土地，致被告甲○○積欠鉅額債務及利息損失
    慘重、夫妻離異，懷恨在心而犯下本件之罪之動機，被告乙○○幫助擄人勒贖，前後拘禁並將被害人庚○○銬在密室約
    10日，造成被害人庚○○身心創傷深重、告訴人辛○○及其
    家屬為營救被害人庚○○，張羅贖款，隨時等候電話通知，
    又無法確認被害人的生死狀況，贖金付出後，被害人庚○○
    仍未被釋放，飽受身心煎熬；被告甲○○否認擄人勒贖坦承
    輕罪犯行之犯罪後態度，被告乙○○係幫助犯等一切情狀，
    量處被告甲○○有期徒刑15年；被告乙○○有期徒刑3年6月
    。並於被告甲○○項下就其所有供犯罪所用之扣案鐵鍊1條
    、鋸子、平口鉗、序號000000000000000號行動電話機各1支
    、手銬（含鑰匙1支）1副、錄音帶、膠帶捲紙各1 捲、電話
    機1具、錄音機1台、公用電話卡1張、鐵絲2捆，均依法宣告
    沒收。至於被告甲○○供承用供或預備供擄人勒贖所用，殺
    豬刀1把、膠帶1捲（不含膠帶捲紙）、童軍繩1條及手套2雙
    ，均未扣案，也無證據證明現仍存在，無從宣告沒收。另扣
    案之雨鞋1雙、牛仔褲1件、行動電話2支；未扣案之枕頭套1
    個，雖為被告甲○○所有之物，但與本件擄人勒贖之犯行並
    無直接關連；藍色頭套1個，則為被告之子傅炫賓所有，非
    被告2人所有之物，均不併予宣告沒收。
據上論斷，應依刑事訴訟法第369條第1項前段、第364條、第299
條第1項前段，電信法第56條第1項，刑法第2條第1項前段、第11
條前段、第28條、修正前刑法第55條、第56條、刑法第320條第1
項、第347條第1項、第30條第2項、第38條第1項第2款，判決如
主文。
本案經檢察官鄭龍照到庭執行職務。
中    華    民    國    98    年    3     月    10    日
                  刑事第一庭  審判長法  官  葉騰瑞
                                    法  官  莊明彰
                                    法  官  王炳梁
以上正本證明與原本無異。
如不服本判決，應於收受送達後10日內向本院提出上訴書狀，其
未敘述上訴之理由者並得於提起上訴後10日內向本院補提理由書
（均須按他造當事人之人數附繕本）「切勿逕送上級法院」。
                                    書記官  陳佳伶
中    華    民    國    98    年    3     月    10    日
附錄本案論罪科刑法條全文：
電信法第56條：
意圖為自己或第三人不法之利益，以有線、無線或其他電磁方式
，盜接或盜用他人電信設備通信者，處5年以下有期徒刑，得併
科新台幣150萬元以下罰金。
意圖供自己或第三人盜接或盜用他人電信設備通信，而製造、變
造或輸入電信器材者，處1年以上7年以下有期徒刑，得併科新台
幣3百萬元以下罰金。意圖供第三人盜接或盜用他人電信設備通
信，而販賣、轉讓、出租或出借電信器材者，亦同。
意圖供自己或第三人犯罪之用而持有前項之電信器材者，處3年
以下有期徒刑，得併科新台幣50萬元以下罰金。
第1項及第2項之未遂犯罰之。
中華民國刑法第320條：
意圖為自己或第三人不法之所有，而竊取他人之動產者，為竊盜
罪，處5年以下有期徒刑、拘役或 5百元以下罰金。
意圖為自己或第三人不法之利益，而竊佔他人之不動產者，依前
項之規定處斷。
前二項之未遂犯罰之。
中華民國刑法第347條：
意圖勒贖而擄人者，處死刑、無期徒刑或7年以上有期徒刑。
因而致人於死者，處死刑、無期徒刑或12年以上有期徒刑；致重
傷者，處死刑、無期徒刑或10年以上有期徒刑。
第1項之未遂犯罰之。
預備犯第1項之罪者，處2年以下有期徒刑。
犯第1項之罪，未經取贖而釋放被害人者，減輕其刑；取贖後而
釋放被害人者，得減輕其刑。


司法院資訊處製作；財團法人民間司法改革基金會備份。
